【裁判字號】    89,親,11
【裁判日期】    891128
【裁判案由】    否認子女
【裁判全文】
臺灣士林地方法院民事判決  八十九年度親字第一一號
    原      告  甲○○
    被      告  乙○○
    特別代理人  丙○
右當事人間否認子女事件，本院判決如左：
    主      文
確認被告乙○○（民國八十八年四月八日生）非原告自蕭坤山受胎所生之女。
訴訟費用由被告負擔。
    事      實
甲、原告方面：
  一、聲明：如主文所示。
  二、陳述：原告受胎生下被告乙○○，雖係在原告與蕭坤山婚姻關係存續中，依法
      固應推定為原告與蕭坤山之婚生子，然原告受胎懷有被告時，並未與蕭坤山同
      居，且由國立台灣大學醫學院附設醫院（下稱台大醫院）鑑定報告可證被告乙
      ○○係受胎自訴外人盧培堯，足悉被告乙○○確非自蕭坤山受胎所生，從而原
      告訴請確認被告乙○○非蕭坤山之子女，洵有理由。
乙、被告方面：
  一、聲明：原告之訴駁回。
  二、陳述：原告自民國七十五年間就未和蕭坤山同居，對本件沒有意見。
     理      由
壹、程序方面：
    按否認子女之訴，由夫起訴者，以妻及子女為共同被告；由妻起訴者，以夫及子
    女為共同被告。前項起訴，妻或夫死亡者，以子女為被告。為民事訴訟法第五百
    八十九條之一所明定。經查，原告之夫蕭坤山於民國八十八年二月八日死亡，有
    除戶謄本在卷可稽，則原告提起本件否認子女之訴，依前揭規定，以子女乙○○
    為被告，程序上自屬適法。
貳、得心證之理由：
一、本件原告主張其與蕭坤山本係夫妻，嗣於七十五年起原告即離家出走，於八十八
    年四月八日與訴外人盧培堯生有一女即被告乙○○之事實，業據其提出戶籍謄本
    為證，且為被告所不爭執，原告之主張堪信為真實。又原告主張其與蕭坤山於婚
    姻關係後期即未同居，被告應非原告自蕭坤山受胎所生一節，亦據原告提出台大
    醫院八十九年一月五日出具之親子鑑定報告，認無法排除盧培堯與乙○○之血緣
    關係，其親子關係指數為三六七二點八七一０一一，親子關係概率值為百分之九
    九點九七二七八一，被告對此亦無意見，是原告此部份之主張，亦屬真實。
二、按從子女出生日回溯第一百八十一日起至第三百零二日止，為受胎期間，民法第
    一千零六十二條前段定有明文。次按妻之受胎係在婚姻關係存續中者，推定其所
    生子女為婚生子女，如夫妻之一方能證明妻非自夫受胎者，得於知悉子女出生之
    日起，一年內提起否認之訴，民法第一千零六十三條定有明文。查原告受胎生下
    被告，惟既係在其與蕭坤山婚姻關係存續中受胎，則依法自應推定被告為原告與
    蕭坤山之婚生子，然原告受胎懷有被告時，並未與蕭坤山同房即非自其受胎已如
    前述，準此，原告於被告出生之八十八年四月八日起一年內提起本件訴訟，於法
    洵屬有據，應予准許。
三、據上論結，本件原告之訴為有理由，依民事訴訟法第七十八條判決如主文。
中      華      民      國    八十九    年     十一     月    二十八    日
                                        臺灣士林地方法院民事第二庭
~B法      官  王俊雄
右為正本係照原本作成。
如對本判決上訴應於判決送達後廿日內向本院提出上訴狀。
中      華      民      國    八十九    年     十二     月      五      日
~B法院書記官  李育東


司法院資訊處製作；財團法人民間司法改革基金會備份。
